【裁判字號】    98,交聲,653
【裁判日期】    980811
【裁判案由】    聲明異議
【裁判全文】
臺灣高雄地方法院交通事件裁定         98年度交聲字第653號
原處分機關  高雄市政府交通局
異  議  人
即受處分人  甲○○
上列受處分人因違反道路交通管理處罰條例案件，對於高雄市政
府交通局民國98年3 月10日所為之處分（原處分案號：高市交裁
字第裁32-B00000000 號），聲明異議，本院裁定如下：
    主  文
異議駁回。
    理  由
一、原處分意旨略以：受處分人即異議人甲○○於民國98年1 月
    13日14時30分，騎乘車牌號碼YRP-508 號輕型機車，行經設
    有燈光號誌管制設施之高雄市三民區○○○路與中都街75巷
    口之交岔路口，因「闖紅燈（南向北）」之違規，經高雄市
    政府警察局交通警察大隊警員蕭玉明當場攔停舉發，嗣原處
    分機關並依道路交通管理處罰條例第53條第1 項規定，裁處
    罰鍰新臺幣（下同）1 千8 百元，並依同條例第63條第1 項
    第3 款規定，記違規點數3 點等語。
二、異議意旨略以：伊確有於前揭時、地騎乘上開機車行經高雄
    市三民區○○○路與中都街75巷口之交岔路口，惟伊並無闖
    紅燈之違規行為，且員警所在位置，其視線有椰子樹葉遮蔽
    阻擋，又加上風向讓號誌若隱若現，難以正確判定燈號狀況
    ，並且該處道路係一彎道，員警前方亦有路邊停放之車輛阻
    擋視線而無法目擊該路口機車車道之狀況，故員警何能斷定
    伊確有闖紅燈之行為。為此，爰聲明異議請求撤銷原處分等
    語。
三、按汽車駕駛人，行經有燈光號誌管制之交岔路口闖紅燈者，
    處1 千8 百元以上5 千4 百元以下罰鍰，並記違規點數3 點
    ，道路交通管理處罰條例第53條第1 項及第63條第1 項第3
    款分別定有明文。
四、經查：
    (一)按依道路交通管理處罰條例科處行政罰事件，依據公法爭
      議之舉證責任分配法則，固應先由行政機關就其業已履踐
      相關正當法律程序，以及人民應受處罰之客觀違反法令行
      為，負證明之責，異議人就行政機關已為相當證明之前開
      事項，若主張欠缺主觀歸責條件或為其他抗辯，亦須就其
      所辯提出反證。惟行政機關對於前開應為舉證事項，非不
      得以執行查察取締勤務人員，依據調查人證之程序，使就
      親歷事實提供不可替代之證明方法，尤於當場舉發交通違
      規事件，鑑於交通違規事實往往驟然而現、稍縱即逝，若
      硬性要求舉發員警不分違規情節，一律必須預留證據，俾
      便事後提出供法院審酌，除有現實技術可行性之困難外，
      勢將大幅提高交通管理之行政成本，並嚴重削弱道路交通
      管理之行政效能，此絕非立法者制定道路交通管理法規之
      本意。
    (二)關於異議人於前揭時、地騎乘機車闖紅燈，並經警攔停等
      情，業據證人即本案製單舉發異議人前開違規行為之高雄
      市政府警察局交通警察大隊鹽埕分隊警員蕭玉明於本院調
      查程序中具結證稱：伊等當時有2 人在值勤，取締位置是
      在同盟三路278 號大樓西側地下停車場出入口附近路旁，
      該位置距上開交岔路口約57.5公尺；伊等看到異議人闖紅
      燈而加以攔停，當時共攔停2 名騎士，只有異議人異議，
      伊是親眼目擊異議人在紅燈時通過停止線闖紅燈；該處路
      口號誌燈雖有被樹葉遮到之情形，然從缺口處仍可看到紅
      燈號誌，就如庭呈之照片編號3 、5 所示，伊等是盯著路
      口號誌，一定是可以看到號誌才會取締；伊等都是在紅燈
      後啟亮約5 秒後，才會開始針對闖紅燈騎士攔停，以避免
      產生誤判的情形等語明確（院卷第24-26 、43頁），而衡
      以證人蕭玉明與異議人並不認識，亦無何恩怨嫌隙，且證
      人到庭作證須經具結擔保其證言之憑信性，而受有偽證罪
      追訴之危險，當不至任意構陷異議人有此違規，復佐以證
      人蕭玉明擔任交通取締勤務經驗已有5 年半之久，每月舉
      發約10件類似本案之違規案件，且取締當時天氣晴朗，光
      線充足等情，亦據證人蕭玉明證述在卷（院卷第25頁），
      足見證人蕭玉明執勤經驗豐富，並其取締當時天候、光線
      狀況亦無使其產生誤判之可能，且本件由證人蕭玉明所述
      取締位置觀望上開路口號誌時，雖見有樹葉遮擋視線，但
      仍可從樹葉間隙中看到路口號誌為紅燈或綠燈等情，除有
      證人蕭玉明所提出現場照片5 張在卷可參（院卷第30-32
      頁）外，亦經本院至現場履勘屬實，製有勘驗筆錄及現場
      照片附卷可考（院卷第42-52 頁），益徵證人蕭玉明所為
      證言應屬可信。
    (三)又異議人復執本件員警取締位置係在距上開路口更遠之公
      車停靠站，而非上開大樓之停車場出入口乙節為辯，然查
      ，證人蕭玉明係在同盟三路278 號大樓西側地下停車場出
      入口附近路旁執行本件取締，該位置距上開路口約57.5公
      尺等情，已據證人蕭玉明明確證述如上，並有證人蕭玉明
      所提出之道路現場圖1 份在卷可佐，且觀諸證人蕭玉明所
      述取締位置雖位於大樓地下停車場出入口附近，然仍容有
      人員站立及攔停機車之空間乙情，有卷附現場照片可參（
      院卷第3 、47-49 頁），並佐以該處位置距路口較諸異議
      人所指之公車停靠站為近，自有利於員警清楚注視路口號
      誌及掌控往來車輛違規情形，是衡情員警自無可能「捨近
      求遠」，且不顧民眾及自身安危，選擇位置較遠而不利其
      執行取締之公車停靠站為之，堪認證人蕭玉明上開證述亦
      屬可信。是異議人信口所辯此節，亦無可採。
五、綜上所述，受處分人即異議人於上述時、地，騎機車行經有
    燈光號誌管制之交岔路口闖紅燈之違規事實堪予認定，則原
    處分機關據此並引用道路交通管理處罰條例第53條第1 項及
    第63條第1 項第3 款等規定，裁處異議人罰鍰1 千8 百元，
    並記違規點數3 點，於法尚稱妥適。而異議人任意指摘本件
    原裁決處分有所不當，經核並無理由，應予以駁回。
六、據上論斷，應依道路交通案件處理辦法第19條，裁定如主文
    。
中    華    民    國    98    年    8     月    11    日
                     交通法庭 法  官  蔣志宗
以上正本證明與原本無異。
如不服本裁定，應於送達後5日內，向本院提出抗告狀。
中    華    民    國    98    年    8     月    11    日
                              書記官  李崑良


司法院資訊處製作；財團法人民間司法改革基金會備份。
